臺灣臺南地方法院交通事件裁定　　　　　　　　　　　九十一年度交聲字第二八號
　　移送機關　交通部公路局嘉義區監理所麻豆監理站
　　受處分人
　　即異議人　甲○○
右列受處分人因違反道路交通管理處罰條例案件，對於交通部公路局嘉義區監理所麻
豆監理站民國九十一年一月三日所為之裁決處分（處分案號：麻監五字第裁七五—Ｇ
Ｂ0000000號），聲明異議，本院裁定如左：
    主  文
異議駁回。
    理  由
一、聲明異議意旨略以：如附件聲明異議狀所載。
二、按汽車行駛於道路上，其汽車駕駛人或前座乘客未繫安全帶者，處駕駛人新臺幣
    一千五百元罰鍰，道路交通管理處罰條例第三十一第一項定有明文。
三、經查：
    （一）本件受處分人即異議人甲○○係於民國九十年十一月一日二十二時三十分
          許，駕駛車號Ｙ２─０６３０號自小客車在台中市○○○路行駛時，因違
          規未繫安全帶，適為在該處道路上執行交通整頓勤務之值勤員警見狀發現
          ，乃鳴笛示警要求異議人停車受檢，在告知違規事實後並當場掣單舉發等
          情，有台中市警察局中市警交字第ＧＢ0000000號舉發違反道路交
          通管理事件通知單及台中市警察局九十年十二月七日（九０）中市警交字
          第一八０四七號書函各一紙在卷可稽，並經本件舉發之員警吳敏男於本院
          調查時到庭陳證：「（問：本件是否你告發的，情形如何？）是我告發的
          ，當時我是執行交整勤務，我騎警車在台中市○○○街上行車至異議人汽
          車左後方時，發現其未繫安全帶，然後我再騎到他車旁，確定他未繫安全
          帶，我才將之攔車告發。我當時確實看得很清楚，異議人並未繫安全帶」
          等語無訛（見本院九十一年二月二十一日訊問筆錄），而異議人亦坦承有
          於右開時、地駕駛該輛自小客車行經該處舉發地點，並為警當場攔停掣單
          舉發之事實，參諸執勤警員係依法執行公務，與異議人並不相識，素無怨
          隙，苟非實情，自無須恣意誣攀之理。而且警員執行公務本身受行政懲處
          責任之監督，到庭具結作證更以刑罰擔保其真實性，警員應無甘冒行政懲
          處及刑法偽證罪責任而刻意誣陷之必要。因此，可信賴警員吳敏男前開陳
          證為真實。
    （二）異議人雖一再辯稱其開車有繫安全帶，且其車窗有貼變色紙警察應該看不
          清楚云云。惟按法院受理交通異議案件，乃是對於交通舉發行政處分審查
          其是否違法，本質上屬於行政爭訟過程，與普通法院審理刑事案件之原則
          不同。其舉證責任之原理，非如刑事案件中，應超越任何合理懷疑始可為
          有罪判決者之嚴格程度。其舉證責任之原理，應與民事訴訟相類似，除有
          特別規定外，基本上準用民事訴訟法，由國家機關與人民二造，各自履行
          其主觀之舉證責任，在過程中各自提出證據；若窮盡各種證據方法，待證
          結果仍有不明時，則由客觀之舉證責任危險分配原則，決定國家機關與人
          民二造何人應受敗訴危險。此參酌行政訴訟法第一百三十六條規定準用民
          事訴訟法第二百七十七條自明。查原裁決機關交通部公路局嘉義區監理所
          麻豆監理站，裁決異議人甲○○開車未繫安全帶，乃引據舉發單為證。而
          舉發本件違規事件之台中市警察局員警吳敏男，就本件如何查獲並舉發之
          經過，亦於本院調查時到庭陳證無訛，已如前述，並就異議人係駕駛自小
          客車行經台中市○○○路時，適其正騎車跟在異議人汽車左後方，因發現
          異議人開車未繫安全帶，經其【再騎到異議人車旁，確定異議人未繫安全
          帶】後，始將之攔車當場告發，其【當時確實看得很清楚，異議人並未繫
          安全帶】等本件違規情節均供述明確，而查警員吳敏男本身直接見聞異議
          人駕駛自小客車有未繫安全帶之事實經過，對事實最為明瞭，又經以行政
          及刑事責任擔保其真實性，且舉發當時所記載違規人所駕車之違規情節又
          與事實相符等等各項因素，綜合認定其陳述為可採信。而異議人就其指稱
          舉發員警舉發有誤乙節，既未提出確實證據以供調查，且未提供任何相關
          證據足資證明值勤員警確有捏造事實違法取締之情事，從而異議人前開所
          辯，要係卸責之詞，自無可採。
    （三）本件異議人有於右述時、地，駕駛前開自小客車行駛於道路上未繫安全帶
          之事實，既可認定，則移送機關即交通部公路局嘉義區監理所麻豆監理站
          據此引用前開道路交通管理處罰條例第三十一條第一項規定，而裁處異議
          人罰鍰新臺幣一千五百元，於法並無不當，異議人異議為無理由，應予駁
          回。
四、據上論斷，應依道路交通案件處理辦法第十九條，裁定如主文。
中      華      民      國      九十一      年     五     月    十五    日
                              臺灣臺南地方法院交通法庭
                                      法  官  張  瑛  宗
右正本證明與原本無異
如不服本裁定應於送達後五日內向本院提出抗告狀
                                      書記官  陳  志  德
中      華      民      國      九十一      年     五     月   二十一   日
